【裁判字號】    90,訴,30
【裁判日期】    900309
【裁判案由】    妨害自由等
【裁判全文】
臺灣新竹地方法院刑事判決                              九十年度訴字第三號
    公  訴  人  臺灣新竹地方法院檢察署檢察官
    被      告  戊○○
    被      告  甲○○
右列被告因妨害自由等案件，經檢察官提起公訴（八十九年度偵字第六六八○號），
本院判決如左：
    主  文
戊○○共同連續私行拘禁，累犯，處有期徒刑柒月；又傷害人之身體，累犯，處有期
徒刑參月；又違反法院依家庭暴力防治法第十五條所為禁止實施家庭暴力行為、禁止
直接或間接騷擾行為之裁定，累犯，處有期徒刑伍月。應執行有期徒刑壹年貳月。
甲○○共同連續私行拘禁，處有期徒刑伍月，如易科罰金，以參佰元折算壹日，緩刑
貳年，緩刑期內付保護管束。
    事  實
一、戊○○曾有違反麻醉藥品管理條例案件、藥事法、妨害公務等前科，最後一次於
    民國八十八年間犯脫逃罪，經台灣桃園地方法院判處有期徒刑四月，甫於八十九
    年六月十七日執行完畢，猶不知悔改。戊○○與丙○○於八十五年二月六日結婚
    係夫妻，彼此間為家庭成員關係。戊○○因經常對丙○○實施暴力之不法侵害，
    二人感情不睦，丙○○遂離家外出工作，並於八十九年十月間搬至其兄孫啟德位
    於新竹縣新埔鎮○○路○段一八二號住處居住，並向新竹縣新埔分局警員聲請保
    護令。戊○○查知丙○○住處後，為挽回婚姻並阻止丙○○申請保護令，而為下
    述行為：
（一）夥同甲○○及姓名年籍不詳之成年男子一名，共三人，基於妨害自由之概括犯
      意聯絡，先於八十九年十月十五日夜間八時至九時間，共同乘孫啟德家門未關
      ，侵入孫啟德上述住處（侵入住宅部分未據告訴），由戊○○勒住丙○○之頸
      部，另一不詳年籍姓名者自後推丙○○，強行將丙○○架上其等所駕駛之自小
      客車內，在車上戊○○即以：若離婚會讓妳不得好死、載妳到桃園埋掉等加害
      生命之事恐嚇丙○○，致丙○○心生畏懼，以此強暴、脅迫之方式妨害其行動
      自由，三人遂將丙○○載往桃園縣龍潭鄉○○街三一四號處，關上鐵門，私行
      拘禁丙○○，而妨害其行動自由。期間，戊○○竟另出於傷害之故意，以徒手
      毆打丙○○臉頰，致丙○○受有左側外傷性耳膜穿孔等傷害，嗣於同年十月二
      十日，經丙○○向戊○○騙稱要撤回保護令之聲請，與戊○○同至桃園縣平鎮
      分局，並乘機向警員告訴後經通知新竹縣新埔分局原承辦警員乙○○處理，始
      脫離戊○○等三人之控制。
（二）戊○○因對丙○○有上開實施暴力、私行拘禁等之不法侵害行為，致丙○○有
      再受家庭暴力之危險，乃於翌日（即十月二十一日）經新竹縣警察局新埔分局
      以丙○○為被害人向本院申請核發民事暫時保護令，並經本院於民國八十九年
      十月二十一日以八十九年度緊暫家護字第十二號裁定核發暫時保護令，禁止戊○○實施家庭暴力行為，不得對丙○○實施身體上或精神上不法侵害之行為；
      不得直接或間接對丙○○為騷擾之聯絡行為，並應遠離丙○○之居所（新竹縣
      新埔鎮○○里○○○○街五巷八號）至少三十公尺，丙○○並暫安置於社會福
      利機構。戊○○因無法尋得丙○○，為達使丙○○出面談判之目的，復與甲○○接續上述妨害自由之犯意聯絡，於八十九年十一月二十二日下午一時三十分
      許，共同駕乘自小客車至丙○○之母丁○○所服務之新竹縣新埔鎮內思高工附
      近，待丁○○騎乘機車前來，即以自小客車阻擋其去路，並由戊○○拉丁○○
      上半身、甲○○拉其腳部之方式強拉上車，而剝奪丁○○之行動自由，戊○○
      並以：丙○○若沒出來就別想回去等加害自由之事恐嚇丁○○，致丁○○心生
      畏懼，而以此強暴、脅迫之方式妨害其行動自由。期間，戊○○明知本院已依
      法核發前開民事暫時保護令，竟仍基於違反保護令之犯意，在丁○○之皮包內
      尋獲丙○○之行動電話號碼後，於八十九年十一月二十三日凌晨某時，打電話
      與丙○○聯絡適丙○○未接聽，戊○○竟在行動電話語音留言稱：「喂？阿貞
      ，妳很行啦，你娘的老雞巴，你在那裡，天亮、天亮以前你沒打電話給我，沒
      有回電話給我，你沒有出來，明天你見不到你媽，你給我試試看」等威脅其母
      丁○○生命之事恐嚇、騷擾丙○○，而實施精神上不法侵害之家庭暴力行為及
      騷擾之聯絡行為，事後經丙○○接聽留言後心生畏懼，旋即報警處理，並於翌
      日（即二十三日）上午十時許，丙○○會同警員，與戊○○相約至桃園陸軍總
      部附近見面，復更改於桃園縣龍潭交流道附近，經警合力逮捕戊○○及甲○○
      ，並將丁○○自車上救出，始查悉上情。
二、案經丙○○、丁○○訴由新竹縣警察局新埔分局報請臺灣新竹地方法院檢察署檢
    察官偵查起訴。
    理  由
一、訊據被告戊○○除坦認有於八十九年十月十五日夥同姓名年籍不詳綽號「小萬」
    、「阿通」之人將丙○○帶離其兄孫啟德上開住處，並有在桃園縣龍潭鄉上址居
    住五天，期間有以徒手毆打丙○○臉頰。同年十一月二十二日下午有將丁○○帶
    上車，至台北縣新莊市等處；亦有於八十九年十一月二十三日以電話與丙○○聯
    絡，並於電話中有以上述恐嚇丁○○生命之言詞騷擾丙○○，核與丁○○、丙○○所述被害情節相符。惟否認有上開妨害丙○○、丁○○行動自由及恐嚇丁○○
    之犯行，辯稱：並無拘束丙○○之自由，丙○○對於桃園縣龍潭鄉居住處地形甚
    熟，均未自行逃逸，且係伊自行攜同丙○○至桃園平鎮分局報到，足見孫女之行
    動自由未受拘束。另雖有拉丁○○上車，但並無拘束其自由，係丁○○自願與伊
    至新莊找尋丙○○，在車上亦無恐嚇丁○○云云。訊據被告甲○○否認有拘束被
    害人丙○○、丁○○之行動自由，辯稱：八十九年十月十五日並無與戊○○共同
    前往孫啟德住處；另丁○○係戊○○帶上車，當時伊在車上，不知發生何事云云
    。惟查：
（一）被告自承於八十九年十月十五日夜間八時至九時間，被害人丙○○不肯跟伊出
      來，就硬把丙○○拉出來等語（本院卷第四十七頁），並坦認至十月二十日止
      此期間有毆打丙○○，並告知其岳母丁○○要將丙○○帶往山上埋掉等語（本
      院卷第二十一頁），此外，右揭被告妨害被害人丙○○行動自由、傷害丙○○
      之犯行，並據被害人丙○○於警訊（偵查卷第十四頁、第十五頁反面）、本院
      訊問時（本院卷第三十四頁），被害人丁○○於警訊（偵查卷第十一頁反面）
      、本院審理時（本院卷第七十頁）指述綦詳，被害人丙○○並指明甲○○確有
      參與妨害其行動自由之犯行等語；佐以，被害人丙○○既係遭被告以強迫之手
      段帶離上述孫啟德住處，且期間曾遭被告毆打、以加害生命之事恐嚇，且被害
      人於八十九年十月十五日遭妨害自由前，即已尋求新竹縣新埔分局家庭暴力防
      治官即警員乙○○保護，於八十九年十月二十日姚警員係接獲桃園平鎮分局之
      通報，始將被告及被害人帶往新竹縣新埔分局，並據以自本院聲請暫時保護令
      之事實，並據證人乙○○於本院審理時證述在卷，足認被害人丙○○於上開時
      日與被告同住確非出於自願無訛，是被告戊○○於本院審理時空言抗辯並無妨
      害丙○○之行動自由、恐嚇丙○○等詞；被告甲○○辯稱並無妨害丙○○行動
      自由之詞，顯均係事後卸責之詞，洵無足採，此外，復有行政院衛生署新竹醫
      院診斷證明書一紙、受傷照片六幀在卷可憑，被告二人此部分犯行堪以認定。
（二）被告戊○○於本院訊問時即坦認被害人丁○○遭其拉上車時有反抗，係硬推其
      上車等語（本院卷第二十二頁），被害人丁○○於偵審中均指證，係被告戊○○推其上半身、被告甲○○拉其腳部硬推上車，並有恐嚇伊丙○○未出面就別
      想回去等語。且被告甲○○亦自承，有聽戊○○告訴丁○○說押了你之後你女
      兒（即丙○○）就會出來等語（偵查卷第三十八頁），參以，案發當時丙○○
      已取得本院所核發之暫時保護令，並安置於社會福利機構，被告無從找尋丙○○，且被告確有於強押丁○○後以行動電話留言與丙○○聯絡，並告知如沒有
      回電話、沒有出來，明天即見不到媽媽等詞，已如前述，顯見被告戊○○確係
      為尋得丙○○始強押丁○○，被告古慶明知戊○○之動機，且有參與妨害自由
      之犯行無訛。再佐以，被害人既有丙○○之行動電話得以聯絡丙○○，亦無必
      要與被告至台北等處找尋丙○○，且被告甲○○與戊○○拘束丁○○之行動自
      由長達一天餘，被告甲○○對於丁○○遭拘禁之事自難推諉不知，從而，被告
      二人確有妨害丁○○之自由甚明，被告二人上述辯詞顯無足採。此外，復有本
      院八十九年十月二十一日八十九年度緊暫家護字第十二號裁定一份、經被告戊○○親自簽名之八十九年十月二十一日凌晨一時四十五分之新竹縣警察局新埔
      分局保護令執行紀錄表附卷可憑（偵查卷第二十頁以下）。綜上，本件事證已
      臻明確，被告二人犯行堪予認定。
二、核被告戊○○、甲○○以強暴、脅迫之方式妨害被害人丙○○、丁○○之行動自
    由，核其二人所為，均係犯刑法第三百零二條第一項私行拘禁及以非法方法剝奪
    人之行動自由罪，被告戊○○毆打丙○○之行為，另犯同法第二百七十七條第一
    項之傷害罪。被告戊○○明知法院已核發暫時保護令，禁止其對被害人丙○○實
    施精神上之不法侵害行為，並不得直接或間接對於被害為騷擾之聯絡行為，仍以
    行動電話騷擾、恐嚇丙○○，核其所為係違反法院依家庭暴力防治法第十五條第
    二項、同法第十三條第二項第一款、第二款所為之禁止實施家庭暴力行為、禁止
    直接或間接對於被害人為騷擾行為之裁定，應依同法第五十條第一款、第二款之
    違反保護令罪論處。被告二人與不詳姓名之成年人，就上揭妨害自由犯行，有犯
    意聯絡及行為分擔，皆為共同正犯。被告二人二次妨害自由犯行，時間緊接，方
    法相同，觸犯構成要件相同之罪名，顯係基於概括犯意為之，依連續犯規定論以
    情節較重之私行拘禁一罪，並依法加重其刑。被告戊○○所為上開三罪間犯意各
    別，行為互殊，應分論併罰之。被告戊○○於八十八年間犯脫逃罪，經台灣桃園
    地方法院判處有期徒刑四月，甫於八十九年六月十七日執行完畢，除據被告自承
    外，亦有卷附台灣新竹地方法院檢察署刑案資料查註紀錄表在卷可按，其受有期
    徒刑之執行完畢，五年以內再犯有期徒刑以上之罪，為累犯，依法遞加重其刑。
    爰審酌被告戊○○漠視法院所為禁止實施家庭暴力行為、禁止直接或間接為騷擾
    行為之裁定，被告二人均以強暴、脅迫之方法私行拘禁剝奪他人之行動自由，且
    一再犯之，對被害人二人危害甚大，兼衡二人係因一時衝動，思慮欠週，致罹犯
    行，犯罪手段、情節，犯罪動機尚稱單純，及被告二人犯後態度良好坦承部分犯
    行等一切情狀，分別酌予量處如主文所示之刑，被告戊○○部分並定其應執行之
    刑，被告甲○○部分並諭知易科罰金之折算標準。查被告甲○○未曾受有期徒刑
    以上刑之宣告，有卷附台灣高等法院被告全國前案紀錄表可按，因幫助友人挽回
    婚姻一時失慮而犯罪，且被告甫滿十八歲，尚具可塑性，經此起訴審判，當知所
    警惕，信無再犯之虞，本院認所宣告之刑以暫不執行為適當，併諭知緩刑二年，
    於緩刑期間付保護管束，以啟自新。
三、至被告二人以加害生命、身體、自由之事恐嚇被害人丙○○、丁○○部分，公訴
    人認尚另犯刑法第三百零五條之恐嚇危害安全罪，惟刑法第三百零二條之妨害自
    由罪，於妨害自由行為繼續中，如有恐嚇危害被害人安全之行為，自屬包含於妨
    害被害人行動自由之同一意念中，縱其所為，合於刑法第三百零五條恐嚇危害安
    全之情形，仍應視為剝奪行動自由之部分行為，最高法院七十四年台上字第三四
    ○四號著有判例可稽參照，是認被告上開行為只構成刑法第三百零二條之剝奪人
    之行動自由罪，公訴人另引刑法第三百零五條尚有未洽，惟此部分與被告前開私
    行拘禁罪部分係單純一罪，爰不就此部分另為無罪之諭知。
據上論斷，應依刑事訴訟法第二百九十九條第一項前段，家庭暴力防治法第五十條第
一款、第二款，刑法第十一條前段、第二十八條、第五十六條、第三百零二條第一項
、第二百七十七條第一項、第五十一條第五款、第四十七條、第四十一條第一項前段
、第七十四條第一款、第九十三條第一項，罰金罰鍰提高標準條例第一條前段、第二
條，判決如主文。
本案經檢察官章京文到庭執行職務。
中      華      民      國    九十      年      三      月      九      日
                                    臺灣新竹地方法院刑事第一庭
                                        法  官  滕治平
右正本證明與原本無異。
如不服本判決，應於判決送達後十日內向本院提出上訴狀( 應附繕本 )，上訴於
臺灣高等法院。
                                        書記官  江靜玲
中      華      民      國    九十      年      三      月      九      日
附錄本判決論罪之法條：
家庭暴力防治法第五十條第二款：
違反法院依第十三條、第十五條所為之下列裁定者，為本法所稱之違反保護令罪，處
三年以下有期徒刑、拘役或科或併科新台幣十萬元以下罰金。
二、禁止直接或間接騷擾、接觸、通話或其他連絡行為。
刑法第三百零二條第一項：
私行拘禁或以其他非法方法，剝奪他人之行動自由者，處五年以下有期徒刑、拘役或
三百元以下罰金。
刑法第三百零二條、第二百七十七條


司法院資訊處製作；財團法人民間司法改革基金會備份。
